【裁判字號】    90,上訴,547
【裁判日期】    900706
【裁判案由】    妨害自由
【裁判全文】
臺灣高等法院臺南分院刑事判決            九十年度上訴字第五四七號       Ｃ
      上  訴  人  臺灣臺南地方法院檢察署檢察官
      上  訴  人
      即  被  告  甲  ○  ○
      共      同
      選任辯護人  鄭  和  傑  律師
右上訴人因被告等妨害自由案件，不服臺灣臺南地方法院八十八年度訴字第五○七號
中華民國九十年二月二十一日第一審判決（起訴案號：臺灣臺南地方法院檢察署八十
七年度偵字第四七四三號、八十八年度偵字第四三○○號），提起上訴，本院判決如
左：
      主      文
原判決撤銷。
甲○○、共同連續以強暴、脅迫方法，剝奪人之行動自由，處有期徒刑壹年陸月，褫
奪公權貳年。附表編號一、二、三所示之讓渡書、編號四、五、八、九所示之保管條
、編號十所示之切結書、編號十一、十二所示之商業本票各壹紙均沒收。
戊○○共同連續以強暴、脅迫方法，剝奪人之行動自由，處有期徒刑壹年肆月，褫奪
公權貳年。附表編號一、二、三所示之讓渡書、編號四、五、八、九所示之保管條、
編號十所示之切結書、編號十一、十二所示之商業本票各壹紙均沒收。
乙○○共同以強暴、脅迫方法，剝奪人之行動自由，處有期徒刑捌月，褫奪公權壹年
。附表編號四、五、八、九所示之保管條、編號十所示之切結書、編號十一、十二所
示之商業本票各壹紙均沒收。
      事      實
一、甲○○、戊○○二人與己○○均係位於台南市○○路○段五二八號名人館餐廳股
    份有限公司（嗣改名為名人餐飲店，以下簡稱名人館餐廳）之股東，甲○○原為
    名人館餐廳斜對面「府城世界理容名店」之總經理，為賺取其理容店內小姐陪客
    人出場時之飲食費用，而入股名人館餐廳，嗣為取得名人館餐廳之經營權，乃聯
    合台南市金城里里長戊○○共同基於概括之犯意，先於民國八十七年二月二十三
    日十五時許，夥同綽號「呆雲」等不詳姓名男子多人在上開名人館餐廳二樓內，
    由甲○○命「呆雲」將該餐廳股東丁○○押住而剝奪丁○○之行動自由，並以電
    話聯絡該公司股東即己○○之前妻丙○○到該餐廳，於同日二十三時許丙○○到
    達時，甲○○、戊○○二人分別以「簽好讓渡書，才放妳走」、「沒有把事情解
    決，不能離開，否則對妳不利」等語脅迫丙○○代己○○簽立附表編一、二、三
    所示之股份讓渡書各一張，使丙○○、丁○○行無義務之事，並剝奪其等行動自
    由至翌（二十四）日凌晨三時許。嗣甲○○及戊○○二人因上開股份讓渡書並未
    取得己○○本人之簽名，仍嫌不足，復於同年月二十六日二十三時至翌日凌晨零
    時許，夥同乙○○及綽號「菜甫」等不詳姓名男子三、四人，以「不簽字對你不
    利」等語，以強暴、脅迫己○○簽立附表編號一、二、三所示之讓渡書各一張、
    附表編號四、五、六、七、八、九所示現金保管條五張、附表編號十所示切結書
    一張及附表編號十一、十二所示本票面額五萬元（票號一九七四○三號）、二百
    零七萬五千元（票號三八六九八五號）各一紙，使己○○行無義務之事並剝奪其
    行動自由。
二、案經己○○、丙○○訴請台灣台南地方法院檢察署檢察官偵查起訴。
      理      由
一、上訴人即被告甲○○固坦承於同年二月二十四日凌晨，請告訴人丙○○代告訴人
    己○○簽立讓渡書及於同年月二十六日深夜請告訴人己○○在讓渡書上補簽名等
    事實；上訴人即被告戊○○固坦承於丙○○、己○○簽讓渡書、保管條等文件時
    有在場之事實；上訴人即被告乙○○承認因到名人館餐廳吃飯，甲○○有叫其上
    二樓辦公室，不久就下來之事實，惟被告等三人均否認有上述妨害自由之犯行。
    被告甲○○於本院辯稱：廠商對己○○沒有信心，我們私下協調，寫讓度書是讓
    廠商知道己○○不是名人館餐廳的股東了，因己○○以前是負責人，他欠廠商八
    百九十萬元沒有辦法還廠商，所以我們私底下協調己○○不是股東了，由我出面
    與廠商協調加入公司繼續營業云云；其於原審辯稱：我是以股東的名義投資名人
    館餐廳二百萬元（約定出資五百萬元，實際出資二百萬元，另以支票三百萬元之
    出資均退票，另告訴人己○○向我借二百萬元，及答應要給紅利五十萬元，另有
    借款一百二十五萬元、十二萬五千元，共計三百八十七萬五千元，另面額三十萬
    元及四十萬元支票則因到期日未屆至，故於議定抵押權設定時未列入，告訴人己○○為擔保上開投資及借款，拿土地給我設定抵押，並已交付印鑑證明、身分證
    影本、土地所有權狀等文件，嗣藉故拖延爽約，而於八十七年二月二十三日及八
    十七年二月二十六日告訴人會簽立讓渡書等文件，乃因名人館餐廳積欠承包商鉅
    額工程款，告訴人己○○自己表示願把股權移轉到我名下，由我和廠商協調，讓
    廠商投資作股東，我並未脅迫告訴人云云；其在檢察官偵查中則辯稱：我是以股
    東的名義投資五百萬元，投資後告訴人己○○藉各種理由向我借了四百五十萬元
    ，告訴人己○○本來要拿土地設定抵押給我，後來沒有作，之後告訴人丙○○主
    動打電話給我，約我到名人館餐廳談債務問題，當天告訴人丙○○代告訴人己○○簽股份讓渡書，當時員工吳國進、夏美淑都有在場：：告訴人己○○簽下股權
    讓渡書後，我有承諾如處理廠商之退票、貨款有保留其他股東，剩餘之股份也是
    會同時保留給告訴人己○○，讓渡書只是告訴人己○○欠債之證明而已，並無脅
    迫簽立讓渡書及本票等文件之事實云云。被告戊○○其於本院及原審辯稱：我投
    資名人館餐廳一百五十萬元，以現金六十萬元及面額五十萬元、二十萬元、二十
    萬元的支票三紙支付，嗣後三紙支票都退票，所以實際出資為六十萬元，因名人
    館餐廳使用執照一直未核發下來，我曾因此事多次質問告訴人己○○，直到八十
    七年農歷元月十五日元宵節仍申請不到使用執照，我遂與告訴人己○○研議退股
    ，告訴人己○○也同意我退股，因此告訴人己○○才於八十七年二月二十六日簽
    發附表編號六、七所示二紙保管條給我，因上開保管條字體潦亂，故請在場員工
    重謄乙次，並使告訴人再簽附表編號八、九所示之保管條，且嗣後告訴人己○○
    復委請被告甲○○將上揭為支付投資款的面額五十萬元支票退還給我，我並未脅
    迫告訴人或限制其行動自由云云；其在檢察官偵查中則辯稱：我投資三股共一百
    五十萬元，當時繳現金六十萬元及支票三張，因名人館餐廳之營執照申請不出來
    ，我當天去餐廳是要己○○出來處理支票問題，我不知道甲○○約丙○○在談債
    務云云。被告乙○○於本院及原審辯稱：案發時我本來是去名人館餐廳吃飯，名
    人館餐廳積欠很多承包商工程款，且也經營不善，有些開銷以我的支票支付，但
    未支付票款，甲○○告訴我說要解決支票問題，我才上樓，上樓沒多久，我就下
    來了，並未脅迫告訴人己○○或剝奪其行動自由云云。
二、經查：
  (1)前揭犯罪事實，已據告訴人己○○、丙○○於偵、審中指訴甚詳，據告訴人己○○明確指稱：「（問：甲○○的債權債務關係為何？）原先他說要投資伍佰萬元
    ，先給現金五十萬元，另外分二次開票，第一次開一百五十萬元，第二次開三百
    萬元，全部是客票。只讓我兌現一百五十萬元。另外又拿餐券價值二百五十五萬
    元去賣，後來他有交回三十三萬元，並且借給公司八十七萬元，所以這部分還欠
    公司一百三十五萬元。」、「（問：既然是這樣為何會簽讓渡書？）被告他們都
    是先以加入投資後再逐步設法取得股權讓渡的手法，據我知道，府城世界也是同
    樣這種情況，當天因我外出，所以他們才聯絡我太太丙○○，而現金保管條及讓
    渡書及切結書，是他們事先寫好的，而讓我簽的，保管條是戊○○拿出來給我簽
    的，當時現金保管條他們本來事先一份手寫的叫我照抄，但因我緊張塗改甚多，
    所以他們就又再拿一份打字好的叫我簽名。偵卷一三二頁這二張（即附表編號六
    、七號所示之保管條）保管條都是當時他們撕毀後我再撿回後黏好的。」、「（
    問：前次庭訊所言乙○○部分是如何？）乙○○當時就要我讓渡三百萬元的股權
    給他。因為他說甲○○有用他的票開給我，而甲○○告訴他說答應願意把公司三
    百萬元的股權給他，而當時他們來的時候，口氣也都不會很好，在場的有六人是
    一起進來的，乙○○事後有來說他也不願意參與，只因他是甲○○的手下所以他
    才來。」、「（問：還有何補充？）事後我有去查當時押丁○○的那些人是誰，
    其中一個叫林台雲，他有在餐廳裡面當顧問，一個月薪水十萬元。而現在餐廳已
    經改成名人餐飲店，改做有點色情的行業，我們也沒有辦法再參與營業。」等語
    （見一審卷第四十七至四十九頁筆錄）。告訴人丙○○亦指稱：「（問：案發當
    天情況為何？）二十三日晚上，我主動聯絡丁○○，而電話是甲○○接的說丁○○不方便接電話，叫我自己過去，過去後，我看到丁○○和二人站在前面的辦公
    室，而我自己就直接進董事長辦公室，而被告王（甲○○）與楊（戊○○）二人
    就在辦公室了，此外還有一個我不認識的人，而被告王（甲○○）就叫我簽讓渡
    書否則不讓我走。戊○○說要我把票拿回來，他不要參加股份。並且他們還要我
    替己○○簽讓渡書，我跟他們說我沒有這權利。並說如我不簽，不讓我離開，且
    要讓我好看，而後來我要打電話報警而我想走時，但因前後都有人，我沒有辦法
    離開。當時他們是先用手寫的讓渡書而後來他們覺得不妥，才又用打字的，而這
    二份，他們都要我簽完我的名字後再簽己○○的名字，而再在己○○的名字下面
    簽一個代字，我簽這二份讓渡書時丁○○都在場，丁○○也都有簽，第二次簽時
    已將近三點了，簽完後他們才讓我離開，隔天己○○聯絡我，我才告訴他這件事
    。而我是這間餐廳的負責人，我是授權給己○○經營。」等語（見一審卷第四十
    八頁、本院卷九十年五月四日筆錄）。另被害人丁○○具結證稱：「（問：案發
    當天情況為何？）下午四、五點時被告王（甲○○）與楊（戊○○）帶四、五人
    來，然後告訴手下，不要讓我走，二人就押著我，分別在我左右，而王（甲○○
    ）與楊（戊○○）就直接走到辦公室。而那二人都不讓我走動，不讓我接電話，
    而後來丙○○來時，丙○○就直接進董事長辦公室。後來甲○○出來叫我進去董
    事長辦公室，叫我簽讓渡書，第一份是手寫的，簽完後叫我出來，而那二人還是
    在那裡，之後甲○○又叫我進去，在簽另一份打字的讓渡書，就叫我出來，那二
    人還是在哪裡，叫我自動坐好，然後大約一個多小時後我看到丙○○出去，不久
    後他們就都走了，而當時他們叫我簽讓渡書當見證人，說不簽不行。是有那種恐
    嚇的語氣。而我是餐廳的總務工作。」等語（見一審卷第四十九頁背面、第二二
    四頁、本院卷九十年五月四日筆錄）。其於檢察官偵查中調查時也證稱：告訴人
    丙○○與被告甲○○簽股份讓渡書時，我遭被告甲○○派二位姓名不詳人士，將
    我押在辦公室外面，所以我不知道告訴人丙○○與被告甲○○講話的內容，彼等
    簽完後，被告甲○○才叫我進去，叫我在股份讓渡書見證人下簽名，我進辦公室
    時有看到被告戊○○與告訴人丙○○在辦公室內，當時我和證人夏美淑及吳國進
    都在辦公室外面，不知辦公室內發生的情形，我與告甲○○、戊○○均無仇隙；
    附表編號一所示讓渡書草稿，是我於八十七年二月二十四日，在名人館餐廳董事
    長辦公室內簽的，當時告訴人己○○沒有在場，「己○○」名字是告訴人丙○○
    簽的，我簽這張時，是被被告甲○○二名手下押住，當場被告戊○○、甲○○叫
    我簽名，且當場被告戊○○叫他手下不要讓我走。附表編號二所示的打字的這張
    股份讓渡書是在同時地被告甲○○叫吳國進將草稿打字後，叫我等簽名的，至於
    上面有告訴人己○○親自簽名，並用手寫註明「嗣後名人館餐廳所已發生的債務
    與股東甲○○無關」這張股份讓渡書（即附表編號三所示之股份讓渡書），是於
    八十七年二月二十六日，在名人館餐廳董事長辦公室內，被告甲○○叫我簽的，
    簽這張時被告戊○○帶一位綽號叫「菜甫」的人在場，還有甲○○的手下被告乙○○也在場，被告甲○○和戊○○叫我簽附表編號三示之股份讓渡書時，告訴人
    己○○已簽好了，我有看到被告甲○○拿一疊文件，其中有看到一疊本票，給告
    訴人己○○簽，我有看到被告戊○○帶二名手下打告訴人己○○，被告戊○○抓
    住告訴人己○○的衣領，往告訴人己○○的胸部打下去，並說退股的事，告訴人
    丙○○簽附表編號一、二、三所示股份讓渡書時，我被人押在外面；被告甲○○
    叫告訴人丙○○簽股份讓渡書時，案外人林台雲有在場，是林台雲和另外一名男
    子押住伊，被告甲○○跟林台雲說將我看好，不要讓我跑掉，當時我很害怕，被
    告甲○○從下午三、四點將我控制到凌晨二、三點，我在隔日凌晨二、三點簽切
    結書，從下午三、四點就被押在名人館餐廳，而告訴人丙○○在當天晚上十時許
    ，才到名人館餐廳，就被其等押住等語（見四七四三號偵查卷第五十三、五十四
    頁、第一五五頁、第一五六頁、第二二三頁背面、第二二四頁筆錄），參酌告訴
    人丙○○於八十七年三月十七日提出投訴書內載：「：：連續擄押我店內共三位
    股東，在身體被打及身心受到恐嚇脅迫下簽下他們已準備好的讓渡書，將我們投
    資一千多萬股權無條件讓渡給甲○○，而將我們經營的店霸佔了。：：」（見三
    四○號偵查卷第二頁）；告訴人己○○等八十七年六月八日呈報狀內載：「：：
    二月二十六日凌晨零時多，己○○一進辦公室，甲○○、戊○○說了一句莫須有
    誣賴的話：『我們要退股了，你為什麼還叫持我們股金支票的人來找我們。』己○○回一聲：『沒有呀！』甲○○在旁鼓譟說：『還說沒有。』楊（崑勝）就出
    手打蔡（燦南），蔡被打從椅了站起來，其手下跟著從沙發椅站起來圍著要打蔡
    ，蔡只好坐下去。：：。」（見四七四三號偵查卷第六十五頁）；告訴人己○○
    於本院調查時指稱：二月二十四日中午丙○○以電話告訢我她與丁○○被押簽讓
    渡書的事，她說當時不簽怕丁○○被傷害，她去時沒有馬上簽，說堅持很久才簽
    ，之後我們幾個股東商量說報警沒有用，說他們在台南地方很有勢力，報案也沒
    有用，後來是甲○○與我聯絡，因我財產都在那邊有千萬元投資，而且公司是我
    一手經營起來的，我是單純去的，並不是要去解決債務的問題，我去時就叫五、
    六個人把我押起來，因我被押又被打，所以不得不簽，被迫才簽本票還有那些文
    件，甲○○所說與我商討要簽讓渡書給廠商看，不是事實等語（見本院卷九十年
    五月四日訊問筆錄），足見被告三人確有以強暴、脅迫告訴人己○○、丙○○及
    被害人丁○○簽署附表所示股份讓渡書等文件及以強暴、脅迫之手段剝奪其等行
    動自由之情事。
  (2)至於被告於偵查中舉告訴人丙○○於二月二十四日凌晨簽讓渡書等文件時，證人
    吳國進、夏美淑、丁○○等均有在場，不可能脅迫云云，但據證人吳國進於偵查
    中證稱：告訴人丙○○簽讓渡書時，我和夏美淑、丁○○還有廠商五、六人都在
    名人館餐廳董事長辦公室外面，之所以會於八十七年五月七日到台灣台南地方法
    院檢察署作證，是被告甲○○叫我出來作證的，並向我說寫讓渡書時，我有在場
    ，不知當天被害人丁○○有無遭押住等語；證人夏美淑亦於偵查中亦證稱：當天
    我在名人館餐廳董事長辦公室外面，丁○○也坐在我旁邊，我不知被告等有無強
    迫告訴人丙○○簽讓渡書，也不知道被告甲○○對告訴人丙○○講話的內容等語
    （均見四七四三號卷第一二○至一二二頁筆錄），亦見證人吳國進、夏美淑於檢
    察官初訊時證稱：告訴人丙○○及被害人丁○○簽讓渡書時彼等在場，被告並未
    脅迫告訴人丙○○及被害人丁○○云云，與事實不符，純係受被告甲○○央求作
    證，以脫免刑責。復參以被告甲○○於偵查中辯稱：我以股東名義投資五百萬元
    ，加上告訴人己○○向我借款四百五十萬元，告訴人己○○始簽立讓渡書云云。
    然被告甲○○於同年六月十七日檢察官偵訊中自承：是我私下主動找告訴人己○○談投資名人館餐廳，剛開始時拿二百萬元的現金及客票，陸續增資三百萬元，
    都是開被告乙○○的票，但在二月十五日以後的票都跳票，金額共二百四十萬元
    ，我認為這二百四十萬部分沒有入股等語。又其於六月二十五日偵訊中自承：八
    十七年二月二十四日，告訴人丙○○簽讓渡書之前，我股份是五百萬元，其中有
    三百萬的支票未兌現，告訴人己○○說跳票是要補償被告乙○○的股份等語。而
    被告乙○○於八月十九日偵訊中則供稱：告訴人己○○不曾向我借過現金及支票
    ，都是甲○○向我借的，甲○○參與名人館餐廳投資後，所使用的支票都是以我
    的名義簽發，甲○○都借用我的名義開票等語，足認被告甲○○實際入股金額僅
    是其所提出之現金二百萬元，其交付被告乙○○的三百萬元支票給告訴人己○○
    ，既未兌現，其投資款之給付即屬可歸責於己之債務不履行，其不行補足，竟要
    求告訴人己○○補償，簡直無理至極。何況告訴人丙○○並無積欠其金錢或其他
    債務，更無轉讓名人館餐廳股權之義務，告訴人等非至愚之人，苟其等未受其強
    暴、脅迫，何以願將價值一千一百五十萬元之股份轉讓與被告甲○○？再者，被
    告甲○○於六月十七日檢察官偵訊中供稱：告訴人己○○向伊所借之借款中，有
    告訴人己○○所簽如附表編號十所示之切結書、所簽發票號一九七四○二號面額
    為二百萬元之本票及如附表編號十一、十二所示之面額五十萬元、二百零七萬五
    千元之本票各一紙交付我為證云云，惟查告訴人己○○僅自承面額二百萬元之本
    票確係其所簽發作為向甲○○借款之證明（見四七四三號偵查卷第五十頁背面、
    第一○二背面、第二二三頁筆錄），其餘上開切結書及本票均係遭脅迫所簽的，
    況且上開三張本票之到期日均為八十七年三月十日，而讓渡書之日期為同年二月
    二十四日，倘甲○○等人未脅迫己○○簽立該本票，何以本票尚未到期，己○○
    願先將股份讓予甲○○？又退一步言，縱如被告甲○○所言，己○○曾向其借用
    上開四百五十七萬五千元（二百萬加五十萬加二百零七萬五千元），再加上其原
    有之投資股份五百萬元（其中三百萬元支票未兌現，已如上述），合計僅九百五
    十七萬五千元，倘被告甲○○未脅迫然己○○簽立讓渡書，何以己○○願將價值
    一千一百五十萬之股份讓予甲○○？又由附表編號四所示之保管條中之文字載有
    ：「查本人甲○○於民國八十六年十二月二十三日寄放新台幣貳佰伍拾萬元正：
    ：言明於民國八十七年三月十日歸還：：」等用語觀之，立保管條之人為告訴人
    己○○，然而文中竟載明「本人」甲○○之用語足證此保管條係先由被告甲○○
    所擬好而逼迫告訴人己○○簽字，否則於內容中立保管條人己○○何以會自稱本
    人係甲○○？衡之常情，若己○○確有保管被告甲○○所有之現金二百五十萬元
    ，理應於收受當日即簽立保管條，何以立保管條之日期與寄放之日期相距約二月
    之久？另附表編號五所示之保管條，亦同此情形。再者，被告甲○○所提出之上
開保管條中之金額二百五十萬元及二百零七萬伍千元與其提出由己○○簽發之本
    票金額相同，縱其所稱己○○確有向其借款，惟二者所指乃同一金額，而被告竟
    重複提出，以作為被害人所積欠之債務證明，更足以證明上開讓渡書等物件係被
    告等人以強暴、脅迫告訴人所簽立者。另衡之被告甲○○於偵查中稱：我認為告
    訴人在名人館餐廳還有五百萬元股份等語（見四七四三號偵查卷第一○三頁背面
    筆錄），其於原審則改稱：在告訴人讓渡股份之後開股東會議時，告訴人還有七
    百四十萬元的股權等語（見一審卷第一五三頁筆錄），被告甲○○說法前後不一
    ，苟其認告訴人尚有上開股權，告訴人於簽立附表編號一、二、三所示之讓渡書
    時，自應記載明確，豈有將其等在名人館餐廳的全部股份讓與被告甲○○之理？
    另被告戊○○自承其交付予告訴人己○○投資款是三紙面額共九十萬元的支票，
    但告訴人己○○所簽如附表編號八、九所示的保管條上竟記載「戊○○於民國八
    十七年二月十日寄新台幣玖拾萬元整于己○○處保管，言明於中華民國八十七年
    二月二十七日歸還，：：」實違常情；又附表編號六、七所示之保管條內容記載
    「戊○○於民國八十七年元月一日寄新台幣陸拾萬元整于己○○處保管，於中華
    民國八十七年二月五日歸還，：：」，上開附表編號七、九二紙保管條之簽署日
    期原均載為八十七年二月二十七日，嗣後塗銷，各改寫為八十七年二月十日及八
    十七年元月一日，亦有該保管條毀痕跡可佐，益見告訴人己○○所指保管條、股
    份讓渡書、切結書、本票等文件均係八十七年二月二十六日二十三時許至翌日凌
    晨受被告等逼迫所簽署，應係實情。
  (3)至於被告甲○○辯稱：告訴人會簽署附表所示文件，是因告訴人己○○向我借錢
    未還及我代墊名人館餐廳之支出云云，然於八十七年二月二十三日之前，名人館
    餐廳實際上既由告訴人己○○負責經營，實無由被告甲○○代墊支出之餘地，況
    且縱被告甲○○有代墊名人館餐廳支出之情事，亦應公私分明，結算名人館餐廳
    實際虧損數額，由股東依持有股份之比例分擔，豈有帳目均不清楚，也未召開股
    東會議，即獨以告訴人己○○、丙○○之股份抵償之理。又苟告訴人己○○確曾
    向被告甲○○借錢未還，亦與告訴人丙○○無涉，其令告訴人丙○○簽立股份讓
    渡書抵債，亦悖於常情。
  (4)被告甲○○於本院改稱：廠商對己○○沒有信心，我們私下協調，寫讓度書是讓
    廠商知道己○○不是名人館餐廳的股東了，因己○○以前是負責人，他欠廠商八
    百九十萬元沒有辦法還廠商，所以我們私底下協調己○○不是股東了，由我出面
    與廠商協調加入公司繼續營業云云，惟為告訴人己○○堅決否認有此事。若如被
    告甲○○所言係私下協調，寫讓度書是讓廠商知道己○○不是名人館餐廳的股東
    ，由其出面與廠商協調加入公司繼續營業為實在，則僅在隱瞞廠商而已，為何被
    告甲○○不與告訴人己○○就虛立讓渡書之事另立書據說明緣由，使告訴人己○○之股權有所保障？何況被告甲○○就書立讓渡書之原因，前後所述不一，其說
    詞更難以採信。
  (5)被告甲○○再辯稱：告訴人己○○積欠我三百八十七萬五千元，所以提供不動產
    設定抵押擔保云云，惟告訴人己○○自始僅承認積欠被告甲○○二百萬元借款，
    至於被告甲○○所舉以被告乙○○的支票支出款項及向他人調借之款項，尚無積
    極證據足以證明係告訴人己○○向甲○○所調借及確皆用於名人館餐廳，何況苟
    係用於名人館餐廳，亦不能完全推由告訴人己○○獨自負擔。其次，縱告訴人己○○有積欠被告甲○○四百五十七萬五千元，再加上被告甲○○的投資款二百萬
    元，也僅六百五十七萬五千元，亦與轉讓一千一百五十萬元的股權不符，更見該
    款項純係被告為被告等後為卸責所虛捏，其片面說詞，難以採信。
  (6)告訴人己○○於明知其前妻即告訴人丙○○被逼迫簽下股份讓渡書後，仍獨自到
    名人館餐廳，因其為瞭解實情，其與被告均為股東且熟識，於二日後又獨自回到
    所經營擘建之名人館餐廳，此乃保衛權益之舉動，已如告訴人己○○前開所述，
    此與常情並無違背。又被告甲○○辯稱：告訴人同意上述讓渡書所載之情事，並
    提出上載告訴人己○○股數為七十四股每股十萬元之八十七年七月二十六日名人
    館餐廳股東名冊為據（見四七四三號偵查卷第一六六頁），然為告訴人己○○所
    否認，且上開名冊雖有告訴人己○○之簽名，但其旁尚註明「（簽到）」二字，
    可見該名冊僅係一般開會之簽到簿，且係被告等上開妨害自由行為於八十七年四
    月十七日提出告訴後之行為，尚難據以認定告訴人己○○先前即同意其持股數減
    為七十四股。
  (7)被告戊○○於本院稱其簽發台南市第三信用合作社第0000000帳號，八十
    七年二月二十七日期、面額五十萬元、票號ＯＶ０一六四六號、及八十七年三月
    三十日期、面額各二十萬元、票號ＯＶ０一六四七號、ＯＶ０一六四八號支票三
    張共九十萬元連同現金六十萬元，合計一百五十萬元交付告訴人己○○作為投資
    名人館餐廳三股股金，後來到農曆元宵仍申請不到使用執照，被告戊○○遂與告
    訴人商議退股，告訴人也同意其事，嗣後上開五十萬元支票，告訴人亦請共同被
    告甲○○轉交還被告戊○○，可見被告對告訴人並未使用強暴、脅迫手段，否則
    何以告訴人願將上開五十萬元面額支票返還被告云云。然查被告戊○○在台南市
    第三信用合作社第0000000帳號並未領用ＯＶ０一六四六、ＯＶ０一六四
    七、ＯＶ０一六四八號等三張支票，此有台南市第三信用合作社九十年六月十一
    日南市三信總字第六四五號函附本院卷可稽，足證被告戊○○所言不足採信。此
    外，復有附表所示之讓渡書、保管條、切結書、商業本票在卷可資佐證。
  (8)綜上所述，足認被告等三人確有上開妨害自由之犯行，其等所為辯解，顯係飾卸
    刑責之詞，均不足採信。本件事證明確，被告三人犯行，均可認定。
三、按刑法第三百零二條第一項之剝奪人之行動自由罪，當然包括同法第三百零四條
    強制罪之性質，凡以強暴、脅迫等方法於他人本可自由之行動有所妨害，使其進
    退行止不自主者，更無捨重從輕僅論強制罪責之餘地，最高法院七十年台上字第
    四○四號判決要旨可資參照。核被告甲○○、戊○○、乙○○所為，均係犯刑法
    第三百零二條第一項以強暴、脅迫方法剝奪人之行動自由罪。被告甲○○、戊○○與綽號「呆雲」等多名不詳姓名成年男子間就八十七年二月二十三日十五時許
    起至翌（二十四）日凌晨三時許妨害丁○○、丙○○自由部分；被告甲○○、戊○○與被告乙○○與「菜甫」等多名不詳姓名成年男子間就八十七年二月二十六
    日二十三時至翌日凌晨零時許妨害己○○自由部分，各有犯意聯絡及行為之分擔
    ，均應論以共同正犯。又被告甲○○、戊○○先後多次妨害自由之犯行，時間緊
    接，犯罪構成要件相同，顯係基於概括犯意反覆為之，為連續犯，均應依刑法第
    五十六條規定，以一罪論，並加重其刑。
四、原審予被告等三人論科，雖非無見，惟查：(1)被告尚有對告訴人己○○施用強暴
    ，加以毆打，原判決漏未論述；(2)原判決量處被告甲○○有期徒刑一年六月、被
    告戊○○有期徒刑一年四月，竟宣告各褫奪公權六年；量處被告乙○○有期徒刑
    八月，竟宣告褫奪公權三年，宣告褫奪公權部分均顯與所宣告之徒刑刑期不對稱
    ，褫奪公權有偏重之未洽。檢察官上訴意旨認原審量刑過輕；而被告等三人上訴
    意旨均否認其有何犯行而指摘原判決對其部分之判決不當，雖均非可採，但原判
    決既有可議，即無可維持，應由本院撤銷原判決改判。因此審酌被告甲○○有違
    反懲治走私條例前科、被告戊○○有殺人未遂前科、被告乙○○有妨害兵役前科
    （均未構成累犯、有台灣高等法院被告全國前案紀錄表一份在卷可憑），其等均
    不知悔悟，被告戊○○恃其係台南市金城里里長，被告甲○○、乙○○亦夤緣被
    告戊○○之地方權勢，假藉股東身分，擅自剝奪他人行動自由，使人行無義務之
    事，而謀取其他股東權益及所投資餐廳之經營權，嚴重妨害社會秩序及善良民風
    ，惡性甚重，及其等被告犯罪之動機、目的、方法、所得利益、犯罪後飾詞卸責
    ，毫無悔意等一切情狀，各量處如主文第二、三、四項所示之刑，以資懲儆。又
    被告戊○○為為地方里長，被告甲○○、乙○○攀附其權勢，其等不知造福鄉里
    ，反而仗勢欺壓良善，因此併宣告被告戊○○、甲○○均褫奪公權二年、被告乙○○褫奪公權一年。另附表編號一、二、三所示之讓渡書、編號四、五、八、九
    所示之保管條、編號十所示之切結書、編號十一、十二所示之商業本票各一紙，
    均為被告所有及犯罪所得之物，應依刑法第三十八條第一項第三款規定沒收之。
    至於附表編號六、七所示之保管條，並非被告所有，因此不諭知沒收。
據上論結，應依刑事訴訟法第三百六十九條第一項前段、第三百六十四條、第二百九
十九條第一項前段，刑法第二十八條、第五十六條、第三百零二條第一項、第三十七
條第二項、第三十八條第一項第三款，罰金罰鍰提高標準條例第一條前段，判決如主
文。
本案經檢察官李傳來到庭執行職務。
中    華    民    國      九十      年      七      月      六          日
                                  臺灣高等法院臺南分院刑事第一庭
                                      審判長法官  鄭    文    肅
                                            法官  王    浦    傑
                                            法官  黃    三    哲
右正本證明與原本無異。
如不服本判決，應於判決送達後十日內向本院提出上訴狀，其未敘述理由者並應於提
出上訴狀後十日內向本院補提理由書（應附繕本)。
                                      法院書記官  陳    淑    貞
中    華    民    國      九十      年      七      月      九          日
附錄法條：
刑法第三百零二條第一項：私行拘禁或以其他非法方法，剝奪人之行動自由者，處五
                        年以下有期徒刑、拘役或三百元以下罰金。
附表：
┌──┬────┬──────┬────┬───────┬───────┐
│編號│文件名稱│文件記載日期│文件書寫│被脅迫簽名人  │備註          │
│    │        │            │方式    │              │              │
├──┼────┼──────┼────┼───────┼───────┤
│一  │讓渡書  │87.2.24.    │手寫    │丙○○、丁○○│              │
├──┼────┼──────┼────┼───────┼───────┤
│二  │讓渡書  │87.2.24.    │電腦打字│丙○○、丁○○│              │
├──┼────┼──────┼────┼───────┼───────┤
│三  │讓渡書  │87.2.24.    │電腦打字│丙○○、丁○○│有以手寫附    │
│    │        │            │        │己○○        │加「嗣後名    │
│    │        │            │        │              │人館餐廳所    │
│    │        │            │        │              │已發生的債    │
│    │        │            │        │              │務與股東王    │
│    │        │            │        │              │順泰無關」    │
│    │        │            │        │              │等語          │
└──┴────┴──────┴────┴───────┴───────┘
┌──┬────┬──────┬────┬───────┬───────┐
│四  │保管條  │87.2.19.    │手寫    │己○○        │給甲○○      │
├──┼────┼──────┼────┼───────┼───────┤
│五  │保管條  │87.2.1.     │手寫    │己○○        │給甲○○      │
├──┼────┼──────┼────┼───────┼───────┤
│六  │保管條  │87.1.1.     │手寫    │己○○        │給戊○○      │
│    │        │            │        │              │日期原為87.2. │
│    │        │            │        │              │27.有被塗改、 │
│    │        │            │        │              │撕毀痕跡      │
├──┼────┼──────┼────┼───────┼───────┤
│七  │保管條  │87.2.10.    │手寫    │己○○│給戊○○      │
│    │        │            │        │              │日期原為87.2. │
│    │        │            │        │              │27.有被塗改、 │
│    │        │            │        │              │撕毀痕跡      │
├──┼────┼──────┼────┼───────┼───────┤
│八  │保管條  │87.1.1.     │手寫    │ 己○○       │給戊○○      │
└──┴────┴──────┴────┴───────┴───────┘
┌──┬────┬──────┬────┬───────┬───────┐
│九  │保管條  │87.2.10.    │手寫    │ 己○○       │給戊○○      │
├──┼────┼──────┼────┼───────┼───────┤
│十  │切結書  │86.12.23.   │手寫    │ 己○○       │給甲○○      │
├──┼────┼──────┼────┼───────┼───────┤
│十一│商業本票│到期日      │手寫    │ 己○○       │面額500,000元 │
│    │        │87.3.10.    │        │              │              │
├──┼────┼──────┼────┼───────┼───────┤
│十二│商業本票│到期日      │手寫    │ 己○○       │面額207,5000元│
│    │        │87.3.10.    │        │              │              │
└──┴────┴──────┴────┴───────┴───────┘


司法院資訊處製作；財團法人民間司法改革基金會備份。
